【裁判字號】    97,消債更,1082
【裁判日期】    980515
【裁判案由】    更生事件
【裁判全文】
臺灣板橋地方法院民事裁定          97年度消債更字第1082號
聲  請  人  甲○○
代  理  人  廖于清律師
上列當事人因消費者債務清理事件聲請更生，本院裁定如下：
    主  文
聲請人甲○○自中華民國九十八年五月十八日下午四時起開始更
生程序。
命司法事務官進行本件更生程序。
    理  由
一、按債務人與金融機構協商成立者，不得聲請更生或清算。但
    因不可歸責於己之事由，致履行顯有重大困難者，不在此限
    ；次按法院開始更生程序之裁定，應載明其年、月、日、時
    ，並即時發生效力；又法院裁定開始更生或清算程序後，得
    命司法事務官進行更生或清算程序，消費者債務清理條例第
    151 條第5 項、第45條第1 項、第16條第1 項分別定有明文
    。
二、本件聲請意旨略以：聲請人目前債務總金額為新臺幣（下同
    ）1,427,000 元（見本院卷第12頁聲請人之債權人清冊），
    具有不能清償債務之虞，消費者債務清理條例施行前，曾於
    民國95年間依照中華民國銀行公會會員辦理消費金融案件無
    擔保債務協商機制，與最大債權金融機構台新國際商業銀行
    股份有限公司（下稱台新銀行）達成協商，雙方約定聲請人
    自95年5 月起，分80期，利率12.88%，每月10日以28,963元
    依各債權銀行債權金額比例清償各項債務，至全部清償為止
    ，惟協商時聲請人每月薪水僅26,000元，扣除家庭必要生活
    費用每月22,000元（包括房租7,000 元、扶養母親及其他雜
    支15,000元，見本院卷第11頁聲請前2 年內必要支出）後，
    每月僅剩下4,000 元，故以聲請人每月之收入扣除每月依協
    商條件應清償之金額，根本無法維持最低基本生活。況且95
    年11月間聲請人任職之毅創水平工程有限公司因業務緊縮而
    裁員，聲請人因而失業，直到96年1 月始恢復工作，但收入
    也較協商時更少。另聲請人母親田○招因罹患糖尿病、高血
    壓、消化性潰瘍併穿孔，每個月尚須負擔醫藥費，致其生活
    更形雪上加霜（見本院卷第6 頁），聲請人因無法履行而毀
    諾，實具有不可歸責於己，致履行顯有重大困難之事由，而
    其無擔保或無優先權之債務總額未逾1,200 萬元，復未經法
    院裁定開始清算程序或宣告破產，依法自得聲請更生程序，
    懇請裁定開始更生等語。
三、查聲請人之上開主張，業據其提出財團法人金融聯合徵信中
    心債權人清冊、協議書、無擔保債務還款計劃（見本院卷第
    9 頁、第14至15頁）、員工離職證明書、田○招馬偕紀念醫
    院乙種診斷證明書、醫療單據（見本院卷第18至21頁）、財
    政部臺灣省北區國稅局綜合所得稅各類所得資料清單（本院
    卷第23至24頁）、勞工保險被保險人投保資料表（本院卷第
    202 頁），並有臺北富邦銀行等債權人之民事陳報狀在卷可
    參，應堪信為真實。是本件聲請人之收入扣除協商款項後，
    不足以維持聲請人及其母親之最低生活所需，且聲請人95年
    11 月 間遭逢裁員致喪失收入，無法履行協商條件而毀諾，
    核屬不可歸責於己致履行顯有重大困難之事由。又聲請人目
    前債務之總額為1,427,000 元，而聲請人除須負擔自身生活
    費用外，尚須負擔患病之母親生活、醫療等開銷，衡酌其情
    ，認聲請人應有不能清償或有不能清償債務之虞，而本件復
    查無消費者債務清理條例第6 條第3 項、第8 條或第46條各
    款所定駁回更生聲請之事由存在，則聲請人聲請更生應屬有
    據，並依首開條文規定得命由司法事務官進行本件更生程序
    ，爰裁定如主文。
中    華    民    國    98    年    5     月    15    日
                  民事第二庭  法  官  張筱琪
上為正本係照原本作成
本件不得抗告
本裁定已於98年5月18日下午4時公告。
中    華    民    國    98    年    5     月    15    日
                              書記官  連思斐


司法院資訊處製作；財團法人民間司法改革基金會備份。
